【裁判字號】    97,易緝,109
【裁判日期】    970422
【裁判案由】    侵占
【裁判全文】
臺灣臺中地方法院刑事判決             97年度易緝字第109號
公  訴  人  臺灣板橋地方法院檢察署檢察官
被      告  甲○○
上列被告因詐欺案件，經檢察官提起公訴（94年度偵緝字第2341
號），經臺灣板橋地方法院判決管轄錯誤，移送本院審理，本院
判決如下：
    主    文
甲○○連續犯詐欺取財罪，處有期徒刑壹年貳月。
    犯罪事實
一、甲○○原任職於台安電機股份有限公司（下稱台安公司，與
    東元電機股份有限公司於民國92年9月30日合併，後以東元
    電機股份有限公司為存續公司，下稱東元公司），在台安公
    司承攬施工之南港軟體園區工地擔任主辦工程師，於91年12
    月間，竟意圖為自己不法所有，並基於概括犯意，利用職務
    之便，連續佯稱台安公司需要電纜為由，向達鋐電線電纜有
    限公司（下稱達鋐公司）及駿鋐電線纜有限公司（下稱駿鋐
    公司）分別詐購價值新臺幣（下同）1,179,990元、614,250
    元之電纜，該2公司不疑有他，如期交付該二批電纜，嗣經
    達鋐公司、駿鋐公司向台安公司請款，台安公司核對進料資
    料並清點工地存貨後，發覺該工地並未訂購及使用該二批電
    纜，始發覺係甲○○自行向該2公司詐購及自行前往取貨而
    循線查獲上情。
二、案經東元公司訴請臺灣板橋地方法院檢察署檢察官偵查起訴
    ，經臺灣板橋地方法院以管轄錯誤為由裁定移轉本院審理。
    理    由
一、訊據被告甲○○矢口否認上揭犯罪事實，辯稱係代替台安公
    司訂購，且該批電纜已用在工地云云，惟查：
    (一)上揭犯罪事實，業據東元公司告訴代理人蔡靜玫律師、胡
      翔喻、丁○○分別於偵查中到庭指訴翔實，且該電纜線，
      經達鋐公司向台北地方法院請求被告公司給付貨款之判決
      中，已查明91年12月7日被告甲○○訂貨，並前往原告公
      司取貨。91年12月9日，被告甲○○所需之電纜線因原告
      公司缺貨，便向華新公司新莊廠調貨供應，由被告甲○○
      叫車前往華新公司新莊廠載貨，並簽立出貨單予原告。91
      年11月23日被告甲○○前來訂貨，但因原告車輛已外出，
      故被告甲○○便派車前來取貨等，有該院92年度訴字第17
      70號民事判決1份附卷可佐。
    (二)據證人乙○○ (東元公司工地主任) 、戊○○ (東元公司
      工地副主任) 、丙○○等人於偵查中分別結證稱：被告甲
      ○○並未照正常程序叫貨，交接清單中亦無該系爭電纜線
      ，工地亦無此規格之電纜，且交接亦無該批電纜等語 (見
      板橋地檢偵緝字第2341號第75頁) ，又證人王明智亦結證
      稱：我發現該批貨係以自取方式，簽收單上有載明，我們
      工地無貨車，都由廠商交貨到工地，該批貨並未進工地，
      亦未有進貨之檢驗報告；證人陳鐵城結證稱：該批貨係被
      告自行派車來取貨等語 (見同卷第98、99頁) 。又證人乙
      ○○於本院審理時到庭結證稱：合約中並沒有自行取貨之
      規定，該批貨與工地線徑不符，亦無該批貨進工地等語 (
      見97.4.8審理筆錄) 。由上述證之證詞可資證明，被告甲
      ○○意圖為自己不法之所有，該合約或工地並無需該批電
      纜，而被告分別向達鋐公司、駿鋐公司分別詐購該批電纜
      ，再自行僱車前往自己取貨之行為應可認定。
    (三)此外，復有台安電機與東元電機合併契約及經濟部核准函
      、被告員工資料影本、第三人達鋐公司之銷貨對帳一覽表
      、台安電機91年10月至12月進線統計表、台北成功郵局存
      證信函第611號影本、叫料通知單影本、進料檢驗卡影本
      、離退移交清單、現場物枓領用登記簿影本、達鋐公司出
      貨單影本、華新麗股份有限公司送貨回單影本各1份附卷
      可資佐證。
    綜上所述，本案事證明確，被告犯行堪予認定。
二、按被告利用職務之便，佯稱台安公司需要電纜為由，向達鋐
    公司、駿鋐公司連續詐購電纜，核其所為係犯刑法第339條
    第1項之詐欺取財罪，公訴人認係犯同法第336條第2項之業
    務侵占罪，尚有誤會，起訴法條應予變更。又刑法第56條連
    續犯之規定，業於94年2月2日修正公布刪除，並於95年7月1
    日施行，原屬連續犯之數個犯罪行為，依新法應數罪併罰，
    比較修正前之規定，可依裁判上一罪論處，顯然修正前之規
    定有利於被告，如仍依修正後之規定，對於被告極為不利，
    從而，解釋上對於刑法第2條之解釋，應包括此種影響罪刑
    加重之規定。是以連續數行為而犯同一之罪名，均在新法施
    行前者，新法施行後，應依修正後刑法第2條第1項之規定，
    適用最有利於行為人之法律（最高法院95年5月23日第8次刑
    事庭會議意旨參照）。本件被告於修正前之刑法時期所犯之
    數次詐欺取財罪，依裁判時之修正後之刑法第2條第1項比較
    之結果，以修正前之刑法較有利於行為人，應依修正前之刑
    法第56條之規定，逕以一連續論處。而被告先後多詐欺犯行
    ，時間緊接，方法相同，所犯構成要件相同之罪名，顯係基
    於概括犯意反覆為之，為連續犯，應依修正前刑法第56條之
    規定以一罪論，並加重其刑。爰審酌被告犯罪之動機、目的
    、手段、所生危害，犯後否認犯行毫無悔意等一切情狀，量
    處如主文所示之刑。又被告犯罪時間雖在96年4月24日以前
    ，惟被告於減刑條例施行前，經台灣板橋地方法院及本院通
    緝，而於97年3月4日經內政部警政署航空警察局緝獲到案，
    有該局通緝案偵查卷宗1份附卷可佐，依中華民國96年罪犯
    減刑條例第5條規定不予減刑，附此敘明。
據上論斷，應依刑事訴訟法第299條第1項前段、第300條，修正
前刑法第56條，刑法第339條第1項，刑法施行法第1之1條第1項
、第2項前段，判決如主文。
本案經檢察官顏淑惠到庭執行職務。
中    華    民    國    97    年    4    月    22    日
                  刑事第七庭  審判長法  官  陳如玲
                                    法  官  高文崇
                                    法  官  郭德進
上正本證明與原本無異。
如不服本判決，應於收受送達後10日內向本院提出上訴書狀（應
敘述具體理由並附繕本）。
上訴書狀如未敘述理由，應於上訴期間屆滿後20日內補提理由書
於本院。
中    華    民    國    97    年    4     月    23    日
                                    書記官  陳惠玲
                                                       B
附錄論罪科刑法條
中華民國刑法第339條第1項：（普通詐欺罪）
意圖為自己或第三人不法之所有，以詐術使人將本人或第三人之
物交付者，處5年以下有期徒刑、拘役或科或併科1千元以下罰金
。


司法院資訊處製作；財團法人民間司法改革基金會備份。
